最高法院刑事判決　　　　　　　　　　　　　　　九十一年度台上字第五七八九號
　　上　訴　人　甲○○
右上訴人因違反毒品危害防制條例案件，不服台灣高等法院台南分院中華民國八十九
年八月十五日第二審判決（八十九年度上訴字第六八０號，起訴案號：台灣台南地方
法院檢察署八十八年度偵緝字第六一五號），提起上訴，本院判決如左：
    主  文
原判決撤銷，發回台灣高等法院台南分院。
　　理  由
本件原判決認定上訴人甲○○曾於民國八十三年間，因違反麻醉藥品管理條例案件，
經法院判處有期徒刑四月確定，於八十三年五月二十一日易科罰金執行完畢後，仍不
知悔改，復意圖營利，基於販賣毒品之概括犯意，分別於八十七年十二月間起，至八
十八年一月二十七日凌晨左右止，先後在永康市舊良美百貨前，或不詳店名電動玩具
店內，以每次一包，每包新台幣（下同）二千元之價格，販賣第二級毒品安非他命與
游武昌二次，另最後一次則以一包一千元價格售與游武昌；又於八十八年一月二十二
日左右，在台南市○○路○段三八七號蘇啟淵住處樓下，以三千五百元之價格販賣安
非他命一包（重半錢）與蘇啟淵；又於八十八年一月間，在其台南縣安定鄉港口村港
口三六八之一號住處，先後二次每次一包，分別以每包一千元、二千元之價格販賣安
非他命與黃泰龍等情。因而撤銷第一審不當之科刑判決，改判仍論處上訴人以連續販
賣第二級毒品（累犯）罪刑，固非無見。
惟查：(一)、科刑判決所認定之事實，與所採用之證據不相適合，即屬證據上之理由矛
盾，按諸刑事訴訟法第三百七十九條第十四款規定，其判決當然為違背法令。原判決
以證人游武昌等就其等向上訴人購買安非他命之次數、時間、地點及金額均證述明確
，資為論斷上訴人有連續販賣安非他命犯行之基礎（見原判決第三頁最後二行）。然
證人游武昌於警訊時係證稱：「（你向甲○○購買安非他命有幾次？每次購買多少錢
？）有三次，每次買的價錢、數量不一定，從壹仟元到伍仟元不等」云云（見警卷第
九頁反面），但其於檢察官偵查中卻改稱：「（向順仔買過幾次？）三次，……每次
買二千元，最後一次買一千元」等語（見偵字第三三四六號卷第七頁反面），其對向
上訴人每次購買安非他命之價錢，前後證詞並不一致明確，是原判決謂該證人對其向
上訴人購買安非他命之金額均證述明確，即與卷證資料不符，自有證據上理由矛盾之
違法。(二)、證據雖已調查而其內容尚未明暸者，即與未經調查無異，如遽行判決，仍
屬應於審判期日調查之證據而未予調查。證人蘇啟淵於警訊時係證稱：「我是透過陳
汶宗連絡甲○○，然後連絡好了，陳汶宗告訴我，他要跟甲○○來我家，我便在樓下
等他們……」等語，但其於檢察官偵查中卻改稱：「……甲○○打電話給我，問我要
不要買安非他命，我說要，他本人拿貨來我家給我的」等語（見偵字第三三四六號卷
第八頁），則證人蘇啟淵對其向上訴人購買安非他命經過之證述，究竟是透過陳汶宗
連絡上訴人，抑或上訴人直接打電話與證人蘇啟淵連絡，先後互相矛盾。原判決就上
述攸關證人蘇啟淵之證詞是否真實可採之疑點未予調查釐清，即遽行判決，亦有應於
審判期日調查之證據而未予調查之違法。(三)、當事人在審判期日前，或審判期日，聲
請調查之證據，如法院未予調查，又未認其無調查之必要，以裁定駁回之，或雖經調
查，其所得如何不足採取，亦未於判決理由內予以說明，其所踐行之訴訟程序，自難
謂非違法。上訴人之選任辯護人於原審審理中已具狀稱：證人蘇啟淵於八十八年二月
二十三日警訊時，當警方問其在第一次警訊中為何未提到向上訴人購買安非他命乙節
時，其答稱「因為我不知道他的姓名，今是警察提示甲○○口卡供我指認，我才知道
他叫甲○○」等語，顯見證人蘇啟淵於第一次製作警訊筆錄時並未提及向上訴人購買
安非他命，即被移送台灣台南看守所觀察勒戒，嗣後警方於無任何憑證下，逕至該看
守所製作此份證人指認上訴人販賣安非他命之筆錄，其間過程，實啟人疑竇，故聲請
調閱證人蘇啟淵於警方之初次警訊筆錄，俾得明暸證人蘇啟淵證詞究竟有無受到不當
引導等語（見原審卷第八十一頁、第八十二頁），原審對此上訴人聲請調查之證據，
未予調查，復未於判決理由內說明不予調查之理由，其所踐行之訴訟程序，並難謂非
違法。上訴意旨指摘原判決不當，非無理由，應認原判決有撤銷發回更審之原因。
據上論結，應依刑事訴訟法第三百九十七條、第四百零一條，判決如主文。
中      華      民      國    九十一    年      十      月     十六     日
                              最高法院刑事第九庭
                                  審判長法官  陳  炳  煌
                                        法官  陳  正  庸
                                        法官  韓  金  秀
                                        法官  吳  信  銘
                                        法官  徐  文  亮
      右正本證明與原本無異
                                              書  記  官
中      華      民      國    九十一    年      十      月    二十九    日
